【裁判字號】    92,交訴,24
【裁判日期】    921222
【裁判案由】    公共危險等
【裁判全文】
臺灣臺北地方法院刑事判決                          九十二年度交訴字第二四號
    公  訴  人  臺灣臺北地方法院檢察署檢察官
    被      告  甲○○  男  民.
右列被告因公共危險等案件，經檢察官提起公訴（九十二年度偵字第一三二一號），
本院判決如左：
    主  文
甲○○因過失傷害人，處拘役伍拾日，如易科罰金以佰元折算壹日；又駕駛動力交
通工具肇事，致人傷而逃逸，處有期徒刑捌月。
    事  實
一、甲○○於民國九十一年六月二日晚間九時三十五分，騎乘動力交通工具即車號Ｄ
    ＯＧ－０五八號機車，沿台北市○○區○○路由北往南方向行駛，行經基隆路三
    段一五五巷巷口時，本應注意車前狀況，隨時採取必要之安全措施，且依當時夜
    間有照明、路面無缺陷無障礙物、視距良好之情形，亦非不能注意，竟疏未注意
    適有乙○○騎乘車號ＹＩＲ－四０七號機車、搭載丙○○、行駛於其右前方之車
    前狀況，且未採取必要安全措施即貿然向右前方前行，致撞擊乙○○所騎乘之前
    述機車，使乙○○受有右大腿表皮擦傷及肌肉挫傷、右膝表皮擦傷之傷害。詎甲○○於肇事後，竟未對乙○○施以救護，即由現場逃逸。案經乙○○記下甲○○
    機車牌照號碼後，報警循線查獲。
二、案經乙○○訴由台北市政府警察局大安分局移送台灣台北地方法院檢察署檢察官
    偵查起訴。
    理  由
一、訊據被告甲○○固不否認前開車號ＤＯＧ－０五八號機車確屬其平日所騎乘，惟
    矢口否認有何過失傷害及肇事逃逸之犯行，辯稱：不記得於右開時地是否有與告
    訴人乙○○發生過擦撞云云（本院九十二年四月一日訊問筆錄、九十二年十二月
    一日審判筆錄參照）。然查：
  (一)就本件車禍發生之經過，告訴人乙○○指訴稱：「（請回憶當天狀況並陳述之？
    ）當時我從台大圖書館出來，走基隆路往南，載我女友要回我的宿舍，車速不快
    ，右邊的確有工程護欄，工程護欄旁邊是洞，所以我騎車很小心，突然有機車從
    我左後方用他的機車頭擦撞我車頭一下，可能他機車也不穩，連續擦撞到我兩、
    三次，所以我也撞護欄兩到三次，當時狀況我機車快要倒，但是我煞車住用腳撐
    車牌號碼，那台車也是勉強不倒煞住用腳撐著，他回頭問我有沒有事，我說我受
    傷了，我說要叫交警，他就回我一句，那是台北市養工處的事。我說你不能走我
    要記下你的車牌號碼，我有當場口述重複他的車牌號碼，他說這種小事警察不會
    理你。」「（你確定你有告訴該機車駕駛人你有受傷嗎？）有。」等語（本院九
    十二年四月一日訊問筆錄參照），此核與證人即車禍當時乘坐於告訴人機車上之
    丙○○結證稱：「（到庭執行職務檢察官：九十一年六月二日晚上九點三十五分
    左右，是否在台北市○○路○段一五五巷口發生車禍？）我不知道地址，就是在
    台大後面基隆路那邊。」「（檢察官：當天你坐誰的車？）胡展致的車。」「（
    檢察官：請說明當天發生車禍經過？）印象中，我們在行進，有個人在我們的左
    邊一直往我們這邊靠過來，我們那時候有慢下來，他還是撞到我們，但因為右邊
    有施工的欄杆，所以我們機車是倒在欄杆上，應該算是倒在欄杆上，不是地上。
    」「（檢察官：兩車碰撞後發生什麼事情？）那時候我們要警察，我們要請警察
    來，胡褲子有破掉，腳受傷，被告就說又沒怎麼，他就騎走，那時候我們就有聞
    到他身上有酒味。」「（檢察官：兩車碰撞後，到被告離開現場，你們有沒有告
    訴被告胡展致有受傷？）有啊。」「（檢察官：什麼人將肇事者的車號記下？）
    是胡展致。」「（檢察官：你當時有沒有看到肇事者的車號？）我當時有看，因
    為胡已經記下，後來就忘記，而且那時候我們馬上往前面的警局報案。」「（檢
    察官：你當時看到的車號，與當時胡展致記下的車號是否一致？）是的。」「（
    檢察官：當時肇事者的車什麼顏色？）印象中好像舊舊的是小台的。不是記得很
    清楚。」等語（本院九十二年四月三十日訊問筆錄參照）之間，就車禍發生與告
    訴人記憶車號之經過，及告訴人確有告知該肇事機車駕駛人其已經受傷等情，均
    屬相符。次再核以：(1)告訴人曾當場向該肇事機車駕駛人口述肇事者機車號碼，
    嗣後立即報案；(2)再被告亦自承其平日均騎乘車號ＤＯＧ－０五八號機車、於晚
    上八、九點左右經過基隆路，且該車為五十西西輕型機車（本院九十二年四月一
    日訊問筆錄參照），此與告訴人指訴、證人丙○○證述之本件車禍時地與車輛大
    小，亦屬相符等情，本院認告訴人及證人丙○○應無誤記、誤認車號之可能，換
    言之，本件車禍確係發生在被告與告訴人之間之事實，應可認定。
  (二)次按汽車行駛時，駕駛人應注意車前狀況，並隨時採取必要之安全措施，道路交
    通安全規則第九十四條第三項定有明文；且此規定依同規則第二條第一項第一款
    之規定，於騎乘機車時亦有適用。被告本應注意前述規定，且依右開時地夜間有
    光線、路面無障礙無缺陷、視距良好之情形（卷附道路交通事故調查報告表參照
    ），亦非不能注意，被告竟疏未注意適有告訴人騎乘車號ＹＩＲ－四０七號機車
    、搭載證人丙○○、行駛於其右前方之車前狀況，未採取必要安全措施即貿然向
    右前方前行，致撞擊告訴人所騎乘之前述機車，且連續撞擊三次，其有過失甚明
    ；又此過失與告訴人受有受有右大腿表皮擦傷及肌肉挫傷、右膝表皮擦傷之傷害
    （卷附台大醫院診斷書參照）之間，有相當因果關係，則被告因過失傷害人之犯
    行，足以認定。另被告既明知其已經肇事及告訴人因車禍受傷之事實，即應停留
    現場救護，則被告對告訴人要求其停留現場之請求未加置理，反逕由車禍現場離
    去之行為，自已構成駕駛動力交通工具肇事，致人傷而逃逸之行為之犯行，亦足
    認定。
二、核被告甲○○所為，係犯刑法第二百八十四條第一項前段過失傷害罪、第一百八
    十五條之四肇事逃逸罪。其所犯前開二罪之間，一為過失犯、一為故意犯，犯意
    個別，行為互殊，應分論併罰。爰審酌被告過失之程度、告訴人所受之傷害、肇
    事逃逸之行徑、所可能造成之危險、及被告犯後態度等情，分別量處如主文所示
    之刑。末就被告所受宣告拘役刑部分，另諭知易科罰金之折算標準。
據上論斷，應依刑事訴訟法第二百九十九條第一項前段、刑法第二百八十四條第一項
前段、第一百八十五條之四、第四十一條第一項前段，罰金罰鍰提高標準條例第一條
前段、第二條，判決如主文。
本案經檢察官陳焜昇到庭執行職務
中      華      民      國    九十二    年     十二     月    二十二    日
                                      臺灣臺北地方法院交通法庭
                                          審判長法  官  葉建廷
                                                法  官  林怡秀
                                                法  官  林鴻達
如不服本判決，應於判決送達後十日內，向本院提出上訴狀。
右正本證明與原本無異。
                                                書記官  梁淑時
中      華      民      國    九十二    年     十二     月    二十四    日
附錄本案論罪科刑法條全文：
中華民國刑法第二百八十四條
因過失傷害人者，處六月以下有期徒刑、拘役或五百元以下罰金，致重傷者，處一年
以下有期徒刑、拘役或五百元以下罰金。
從事業務之人，因業務上之過失傷害人者，處一年以下有期徒刑、拘役或一千元以下
罰金，致重傷者，處三年以下有期徒刑、拘役或二千元以下罰金。
中華民國刑法第一百八十五條之四
駕駛動力交通工具肇事，致人死傷而逃逸者，處六月以上五年以下有期徒刑。


司法院資訊處製作；財團法人民間司法改革基金會備份。
